【裁判字號】    91,上易,2467
【裁判日期】    920311
【裁判案由】    毀損
【裁判全文】
臺灣高等法院刑事判決                          九十一年度上易字第二四六七號
    上  訴  人  臺灣桃園地方法院檢察署檢察官
    被      告  丙○○
右列上訴人因被告毀損案件，不服臺灣桃園地方法院九十年度易字第二四七六號，中
華民國九十一年六月十二日第一審判決（起訴案號：臺灣桃園地方法院檢察署九十年
度偵字第六七二號），提起上訴，本院判決如左：
    主  文
上訴駁回。
    理  由
一、公訴意旨略以：被告丙○○於民國八十九年六月下旬某二日，因乙○○承租其岳
    母黃玉英所有坐落桃園縣大溪鎮○○○段下田心子小段第一五四號土地經營「大
    溪幼稚園」，自八十九年一月起拒付租金等而生糾葛，竟憤而鋸斷乙○○種植於
    該園之大榕樹三棵（其中一棵鋸斷半棵）。足以生損害於乙○○，因認被告涉有
    刑法第三百五十四條之毀損罪嫌云云。
二、公訴人認被告涉有右揭犯行，無非係以告訴人乙○○之指訴、證人甲○（乙○○
    之夫）之證述、土地租約影本、現場照片及桃園縣警察局大溪分局南雅派出所九
    十年二月十五日報告等為據。
三、訊據被告丙○○堅決否認有何毀損之犯行，辯稱：該樹木是我岳母雇工鋸掉的，
    與我無關，我雖從事木工，但我所使用的是丸鋸，沒有使用鏈鋸，且縱使有鏈鋸
    之照片，也不能認定樹木就是我鋸的。告訴人之夫甲○說有看到我在鋸樹，完全
    不是事實，告訴人指稱「黃玉英說榕樹長鬚不能鋸，趁未長就要鋸」，我岳母並
    沒有講過這種話，且當時告訴人沒有在現場，完全是聽從她先生甲○不實的指控
    等語。
四、按犯罪事實應依證據認定之，無證據不得推定其犯罪事實，又不能證明被告犯罪
    者，應諭知無罪之判決，刑事訴訟法第一百五十四條、第三百零一條第一項分別
    定有明文。又認定不利於被告之事實，須依積極證據，苟積極證據不足為不利於
    被告事實之認定時，即應為有利於被告之認定，更不必有何有利之證據；另告訴
    人之告訴係以被告受刑事訴追為目的，是其陳述是否與事實相符，仍應調查其他
    證據以資審認（最高法院三十年度上字第八一六號、五十年度臺上字第一三００
    號判例參照）。另依最高法院七十六年度臺上字第四九八六號判例意旨，認定犯
    罪事實所憑之證據，雖不以直接證據為限，間接證據亦包括在內；然而無論直接
    或間接證據，其為訴訟上之證明，須於通常一般之人均不致有所懷疑，而得確信
    其為真實之程度者，始得據為有罪之認定，倘其證明尚未達到此一程度，而有合
    理之懷疑存在時，即無從為有罪之認定。經查：
  (一)告訴人乙○○於警訊、偵訊及原審訊問時均陳稱：伊並未親見被告鋸樹之情（見
    他字卷第二十六頁、第三十五頁、原審卷第十三頁），是其指訴已不足作為不利
    於被告之證明；另卷附之土地租約影本及現場照片（見九十年度偵字第六七二號
    卷第三十一頁至第三十七頁、第十五頁至第十七頁、第五十一頁至第五十二頁、
    他字卷第二十九頁至第三十一頁）僅足證明告訴人乙○○向地主黃玉英承租桃園
    縣大溪鎮○○○段下田心子小段第一五四號土地及前述種植於大溪幼稚園園內之
    三棵榕樹被鋸之事實，亦不足作為認定被告有毀損前開樹木之證明，核先敘明。
  (二)證人即告訴人之夫甲○雖迭次證稱伊有親見被告以手鋸鋸斷前揭樹木云云，惟其
    為告訴人之夫，與告訴人關係密切，其證詞須嚴格檢驗，必其陳述並無瑕疵，且
    就其他方面調查，又與事實相符，始足採為認定被告為有罪之基礎：
    1.證人甲○於九十年一月五日第一次偵訊時先係證稱：「不識『演』（即被告丙
      ○○）」、「我約於八十九年六月中旬親見『演』連續二天，早上與下午去鋸
      ，在鋸二棵樹，及鋸一棵樹鋸到一半，是用一般手工鋸的，只他一人」、「我
      有阻止他，他便不鋸走掉，共阻止二次」云云（見九十年度偵字第六七二號卷
      第四頁反面）；另其於九十年一月十九日、九十年二月十四日偵訊時亦證述：
      「確是『演』本人．．」、「（認錯人？）我認識『演』自七十七年，不可能
      記錯了，他鋸時我還與他爭執。」；「確定是『演』鋸的，從早鋸到晚上，至
      少有二天」、「（為何不報警？）我阻止他便不鋸才未報警，他以一般手工鋸
      的，鋸長約八十公分。」云云（見同上卷第七頁反面、第八頁正、反面，第十
      二頁正、反面）；惟其嗣於九十年三月二十八日偵訊時卻證稱：「親見『演』
      搭梯子用手在鋸小樹幹，當時母幹還在，只見過一次，在下午三時多左右，更
      正我看見是在鋸第三棵枝幹，另二棵母幹已被鋸斷，且小樹幹一併鋸成一截一
      截，第三棵只鋸上面，下面還在，還有一層樓高，且枝幹只鋸靠學校那邊」云
      云（見同上偵字卷第二十一頁反面）；於原審訊問時又證稱：「我只看到一次
      ，是在約八十九年六月底的一個早上九點左右」、「（當時你看到他用什麼在
      鋸樹？）手鋸。」、「有二棵已完全鋸掉，第三棵他正鋸到一半」、「（問：
      為何跟檢察官說你有看到他在鋸二棵樹？）我有看到那二棵樹倒了之後，他在
      鋸那二棵樹的樹幹，是在我看到他在鋸第三棵樹後約一、二天，我又看到他在
      鋸那二棵倒下的樹幹，鋸成一截一截的，也是用之前我看到的手鋸在鋸」云云
      （見原審卷第二十七頁、第二十九頁），則徵諸其上述證詞，證人甲○就是否
      認識被告、其所見被告動手鋸斷系爭樹木之次數、時間，及究竟鋸何棵樹木等
      節，均有多處矛盾齟齬之處，顯有瑕疵。
    2.原審於九十一年三月二十五日會同告訴人、被告、大溪鎮林務局大溪工作站人
      員陳哲榮至大溪幼稚園現場履勘，首先勘驗證人甲○於原審證稱其親見被告以
      手鋸所鋸之第三棵樹之枝幹，經目視觀之該樹枝被切斷之橫切面尚稱平整，而
      鑑定證人陳哲榮亦證稱：伊經驗判斷，較大可能性是以「小鏈鋸」一氣呵成鋸
      斷等語，有原審九十一年三月二十五日勘驗筆錄附卷可稽（見原審卷第四十九
      頁），足見證人甲○所述其親見被告係以「手鋸」鋸斷云云，與事實應有不符
      。至另二棵樹於原審履勘時，因距告訴人指述被告鋸斷之時間（八十九年六月
      間）已時隔一年多，該二樹已長出茂盛之新枝芽，無法看出原來樹幹切面之狀
      況，惟在幼稚園地上留有該二樹被鋸斷成一截截之樹幹，其中一截樹幹有一較
      深之「切痕」，鑑定證人陳哲榮證稱那是以鏈鋸所造成等情，亦有前開勘驗筆
      錄及勘驗照片多幀在卷可佐（見原審卷第四十九頁反面、第七十五頁），是堪
      認證人甲○於原審所稱伊看到被告以「手鋸」將前二棵被鋸下的樹幹鋸成一截
      一截的（見原審卷第二十九頁），亦與事實不符。
    3.至桃園縣警察局大溪分局南雅派出所警員雖曾出具報告謂：「本所員警會同林
      務局大溪段至大溪鎮○○○路一九四之一號大溪幼稚園勘察園內三棵樹是用何
      種工具毀損，經林務局察看，園內三棵樹是用鏈鋸及手鋸兩種工具鋸斷」云云
      （註：其後並附警員對證人陳哲榮所製作之警訊筆錄，見九十年度偵字第六七
      二號卷第十三頁、第十四頁），惟經原審訊之證人陳哲榮證稱：伊當時未至現
      場，派出所警員僅拿樹幹給伊看，伊只是告訴警員，如果是徑級較大者，依經
      驗需以鏈鋸鋸較省力，且表面較光滑，鋸屑較粗，如果是徑級小者，以手鋸鋸
      斷即可，伊當時並未就警員拿的樹幹作判斷是用鏈鋸或手鋸所鋸等語（見原審
      卷第五十頁反面、第五十一頁），是足證前開警員所出具之報告不足為被告有
      鋸樹之證據，則公訴意旨所稱上開報告核與證人甲○之證言，尚無衝突等情，
      即屬無據。
  (三)綜上所述，告訴人並未親見被告毀損犯行，證人甲○所述亦有多處矛盾，而與事
    實不符，均難採為被告犯行之認定，且卷附土地租約影本及現場照片，亦不足作
    為認定被告有毀損樹木之證明。此外，本院復查無其他積極證據，足資證明被告
    有前開公訴人所指述之毀損犯行，揆諸前揭判例意旨，其犯罪尚屬不能證明，自
    應諭知無罪之判決。
五、原審以不能證明被告犯罪，依刑事訴訟法第三百零一條第一項前段，為被告無罪
    之諭知，其認事用法核無違誤，檢察官上訴仍以「以被告丙○○於審理中答辯所
    載「鳩工翦伐、剉木為樁以舒枝芽，乃就物之性，曷謂毀損之有」等云云，似已
    不無自承鋸樹之事，再且被告經營木材工廠，本身從事木匠工作多年，有鏈鋸等
    工具，亦所不爭在卷，復有被告工廠及鏈鋸照片共三張附卷，雖被告一再否認鋸
    樹，然業經告訴人之夫甲○迭次證述「目擊鋸樹」無誤，縱其陳述略有出入，考
    其究係年高七旬之人，可否逕予推翻證言之證明力，不無商確之地，況系爭雙方
    正值糾葛之中，兼之告訴人所陳黃玉英（被告之岳母）說「榕樹長鬚不能鋸，趁
    未長就要鋸」該情，應足佐證被告鋸樹之事實，退步以言，本件鋸樹均留現場，
    較粗部分整齊排列、較細部分則散置，若係無關之第三人所為，則該人何故大費
    周章為不詳之人鋸樹、整理園地，均在在顯示，被告難卸罪責」等詞指摘原審判
    決不當，請求予以撤銷改判，惟參以被告於原審所提出之答辯狀所載：「．．．
    被告岳母黃玉英（即土地出租人）鳩工翦伐雜木、．．，將系爭地界榕樹三株剉
    木為樁，以舒枝芽，乃就物之性．．」（見原審卷第三十五頁）等語，係陳述其
    岳母黃玉英所為，並非謂被告自行鋸樹，則上訴意旨所認被告已自承鋸樹之事，
    尚有誤會。又被告雖自承其從事木匠業務，惟否認有使用鏈鋸之事實，且依卷附
    桃園縣警察局大溪分局所提出被告木材工廠現場相片所示係為丸鋸（見九十年度
    偵字第六七二號卷第五十七頁），並非鏈鋸，則上訴意旨以有鏈鋸照片附卷云云
    ，亦與卷內資料不符。另縱告訴人於警訊時所陳述：「據房東黃玉英告訴我，榕
    樹如果長出榕鬚，就會變成神樹，那時就不可以鋸，所以趁樹尚未長出榕鬚時就
    要鋸掉」等語（見他字卷第二十六頁）為真，然僅係陳稱房東黃玉英所言，並非
    謂被告有鋸樹之犯行，從而上開陳述亦不得作為對被告不利之認定。至上訴意旨
    所稱鋸樹均留在現場並就較粗之部分整齊排列，應非無關之第三人所為云云，僅
    係推測之詞，尚不得以此即認被告有上開毀損犯行，故檢察官之上訴為無理由，
    應駁回其上訴。
據上論斷，應依刑事訴訟法第三百六十八條判決如主文。
本案經檢察官陳明光到庭執行職務。
中      華      民      國      九十二      年     三     月    十一    日
                              臺灣高等法院刑事第二十一庭
                                  審判長法  官  葉  騰  瑞
                                        法  官  莊  明  彰
                                        法  官  黃  國  忠
右正本證明與原本無異。
不得上訴。
                                        書記官  劉  貞  達
中      華      民      國      九十二      年     三     月    十四    日


司法院資訊處製作；財團法人民間司法改革基金會備份。
